【裁判字號】    95,台上,2970
【裁判日期】    950601
【裁判案由】    殺人
【裁判全文】
最高法院刑事判決            九十五年度台上字第二九七０號
    上  訴  人  甲○○
                        街35.
上列上訴人因殺人案件，經台灣高等法院中華民國九十五年三月
二十三日第二審更審判決（九十五年度上重更(一)字第三號，起訴
案號：台灣桃園地方法院檢察署九十四年度偵字第四七四、四九
七九號）後，依職權逕送審判，視為被告已提起上訴，本院判決
如下：
    主  文
上訴駁回。
    理  由
本件原判決認定上訴人甲○○與被害人葉國貞為男女朋友，二人
並曾在桃園縣蘆竹鄉○○村○○○街三十五號七樓之一葉國貞之
住處同居。民國九十三年九月間，因上訴人懷疑葉國貞另結交新
男友，而與葉國貞發生爭執，並毆打葉國貞成傷，葉國貞據此聲
請保護令，上訴人遂遷出葉國貞之住所，嗣葉國貞聲請撤銷保護
令，二人復有來往，惟已未同居，二人間有家庭暴力防治法第三
條第二款所定家庭成員之關係。九十三年十二月三十日上午，上
訴人在葉國貞住處附近，見葉國貞乘坐某男子駕駛之汽車，打電
話向葉國貞質問，葉國貞坦承已另結交男友，上訴人氣憤之下，
竟萌生殺人之故意，於當日中午先到桃園縣蘆竹鄉○○○路某雜
貨店購買水果刀乙把，並在路邊工地拾得木棒乙枝，前往葉國貞
上址住處一樓等候葉國貞返家。迨同日十八時十分許，上訴人見
葉國貞返家步出一樓電梯要去信箱取信時，先持上開木棒重擊葉
國貞頭部，致木棒斷裂成兩截，葉國貞不支倒地，上訴人仍氣憤
難消，將葉國貞拖進電梯內，搭乘電梯至地下室停車場，再持預
藏之水果刀，猛刺葉國貞的頭、頸部九處、胸部十一處、背腰臀
部一處、四肢十三處，致葉國貞受有多發性銳器穿刺傷，造成心
包穿刺，肺動脈與主動脈基部穿刺，終因大量失血及心包填塞休
克而死亡，上訴人見葉國貞倒地不起後，逃逸離去，水果刀仍插
在葉國貞頸部，斷裂之木棒則遺留在現場。嗣經住戶報警，經警
到場查扣該水果刀及木棒，並循線將上訴人拘提到案等情。係以
上開事實，業據上訴人於警詢、第一審偵審中及原審坦承不諱，
核與目擊證人熊承鳳於原審證述，其聽見外面吵鬧聲，開門出去
，即見上訴人在門口信箱處毆打被害人葉國貞，上訴人當時背對
伊，但仍可由背影分辨出係上訴人，嗣觀看監視錄影系統，更可
確認確係上訴人無訛等情相符。並有現場監視錄影光碟翻拍照片
十一張、現場照片十張、台灣桃園地方法院民事庭九十三年度家
護字第六六０號通常保護令案影印卷在卷，以及上訴人供殺人所
用之水果刀一把、已斷裂二截之木棒扣案可資佐證。而被害人葉
國貞受有頭、頸部刀傷口九處、胸部十一處、背腰臀部一處、四
肢十三處，因多發性銳器穿刺傷，造成心包穿刺，肺動脈與主動
脈基部穿刺，大量失血及心包填塞休克死亡等情，亦經台灣桃園
地方法檢察署檢察官督同檢驗員相驗屍體屬實，製有勘驗筆錄、
相驗屍體證明書、驗斷書、解剖紀錄及法務部法醫研究所鑑定書
等件在卷可稽。按諸扣案之水果刀為銳利刀器，猛力刺殺人體頭
頸部、胸部等重要器官處，將足以剝奪人命，乃眾所週知，亦為
上訴人所明知，上訴人先以木棒重擊被害人頭部，木棒甚至因而
斷裂成二截，足見上訴人用力之猛，被害人倒地後，再以銳利水
果刀連續猛刺被害人之頭頸、胸部、四肢共達三十四處，至被害
人倒地不起始罷手，且最後仍將刀插刺在被害人頸部而離去，足
見其下手至狠，殺意甚堅，其有殺人之犯意甚明。上訴人先以木
棒重擊被害人頭部，再以銳利水果刀連續猛刺被害人，與被害人
前揭之死亡間，自具有相當因果關係。因認事證明確，上訴人殺
人之犯行足堪認定，為其所憑之證據及認定之理由。而以第一審
適用刑法第二百七十一條第一項、第三十七條第一項、第三十八
條第一項第二款，論上訴人殺人罪，並審酌上訴人與被害人同居
數年，僅因感情生變，愛恨糾葛，即生殺意，先以木棒毆擊被害
人頭部，再持水果刀往被害人身上刺殺達三十四處之多，手段兇
殘，不僅戕害被害人生命，亦造成被害人父母、子女無可彌補之
傷痛，惡性重大，惟犯後坦承犯行，良知未泯，雖公訴人求處極
刑，但認依其情狀，尚未達永世隔絕之程度，仍非無矯治之可能
，而量處無期徒刑，並依法宣告褫奪公權終身。扣案水果刀一把
係上訴人所有供犯罪所用之物，已據其供明，併予宣告沒收。另
木棒一枝（已斷裂為二截）係上訴人在路邊撿得，非屬其所有，
不予宣告沒收，為無不合，予以維持而駁回檢察官及上訴人在第
二審之上訴。經核於法尚無違誤。上訴人並未具狀指摘原判決有
何違背法令之情形，其上訴自非有理由，應予駁回。
據上論結，應依刑事訴訟法第三百九十六條第一項，判決如主文。
中    華    民    國  九十五  年    六    月    一    日
                      最高法院刑事第一庭
                          審判長法官  董  明  霈
                                法官  林  茂  雄
                                法官  張  祺  祥
                                法官  呂  永  福
                                法官  陳  世  淙
      本件正本證明與原本無異
                                      書  記  官
中    華    民    國  九十五  年    六    月    六    日
                                                 Ｒ
附錄：本案論罪科刑法條
刑法第二百七十一條：
殺人者，處死刑、無期徒刑或十年以上有期徒刑。
前項之未遂犯罰之。
預備犯第一項之罪者，處二年以下有期徒刑。


司法院資訊處製作；財團法人民間司法改革基金會備份。
